臺灣高等法院臺中分院刑事判決　　　　　　　　　　九十三年度上訴字第一九八號
　　上　訴　人
　　即　被　告　甲○○
　　指定辯護人　本院公設辯護人　郭博益
右上訴人因傷害致死案件，不服臺灣臺中地方法院九十二年度訴字第二三九三號中華
民國九十三年一月八日第一審判決（起訴案號：臺灣臺中地方法院檢察署九十二年度
偵字第一二五九五號），提起上訴，本院判決如左：
      主  文
原判決撤銷。
甲○○傷害人之身體，因而致人於死，累犯，處有期徒刑捌年。
      事  實
一、甲○○前曾於民國（下同）九十年間因家庭暴力防治法之傷害案件，經台灣台中
    地方法院判處有期徒刑十月確定，於九十一年十二月十七日因縮短刑期執行完畢
    而出獄。詎甲○○不知悔悟，於九十二年六月十九日晚上七時許，至台中市○○
    區○○路二十四巷一號友人胡益偉之住處喝酒，席間甲○○之言詞引起胡益偉不
    悅，胡益偉乃於同日晚上十時四十分許，持空心鐵棍毆打甲○○。甲○○遂受激
    怒，於奪下胡益偉手中之鐵棍後，頓時萌生普通傷害之犯意，徒手與之互毆扭打
    ，而以其拳頭及手肘毆打胡益偉臉部、胸部及腿部，並於胡益偉倒地後，能預見
    毆擊人體頭、胸、腹部要害，可能造成被毆者傷重死亡之結果，仍以腳踢踹胡益
    偉之頭部、胸部及腹部，致胡益偉受有脾臟、胰臟與動脈破裂導致大量失血及頭
    部外傷等傷害。甲○○迨見胡益偉傷重倒地後，方電請救護車將之送往私立中國
    醫藥學院附設醫院急救，並於有偵查犯罪權限之機關或人員發覺其犯罪前，在上
    址向台中市警察局第五分局水湳派出所所長陳聖偉自首表示願依法接受裁判。然
    胡益偉雖經送醫急救，仍於同年月二十日下午三時五十五分許，因腹部左腹、
    腹直肌中央之肌肉出血及右腹造成腹腔內大量複合性出血引發出血性休克死亡
    。
二、案經胡益偉之子丙○○訴由台中巿警察局第五分局報請臺灣臺中地方法院檢察署
    檢察官偵查起訴。
      理  由
一、訊據上訴人即被告甲○○（下稱被告）對於右開傷害被害人胡益偉致死之事實坦
    認不諱，自白：伊確於前述時地徒手傷害被害人胡益偉，導致發生死亡之結果。
    經查：(一)、被害人胡益偉受傷前，於九十二年六月十九日傍晚起，在台中市○○
    區○○路二十四巷一號之住處，與被告及嚴瑞灥一同喝酒，約於同日晚間十一時
    許，被告及被害人胡益偉發生口角進而互毆等情節，業據證人嚴瑞灥於九十二年
    六月二十日受警方調查詢問時敘明在卷（見相驗卷第八、九頁），又證人嚴瑞灥
    於九十二年八月四日檢察官偵訊時，復於具結後證述：被告確有於前述時地和被
    害人喝酒時發生爭吵，而毆打被害人，當時尚有二名大陸女子在客廳外，他不知
    何人電召救護車前來等語（見相驗卷第二十一至二十三頁），上述證詞經核尚無
    顯不可信之情況。再者，證人嚴瑞灥所指之二名大陸女子即肖小明、林雅清於九
    十二年六月二十一日經警方調查詢問時，亦均證述約於九十二年六月十九日二十
    三時許，當時其等正在廚房中洗碗筷，走出廚房後，發覺被告及被害人胡益偉在
    隔壁之客廳內扭打，隨即離開現場等情，其中證人肖小明並稱她並未報警，也不
    知如何報警；證人林雅清另稱當時與肖小明因為害怕而躲在附近之巷道中等語（
    以上見相驗卷第三十三至三十六頁反面）。核被告自白之事實，與上述證人所供
    情節符合。(二)、被害人胡益偉於九十二年六月十九日二十三時三十七分許被送入
    私立私立中國醫藥學院附設醫院救治，經診斷其脾臟、胰臟與動脈破裂導致大量
    失血，並有頭部外傷；上述情節有該院之「法醫參考病歷摘要」一紙在卷可明（
    見相驗卷第十三頁）。而被害人於九十二年六月二十日下午三時五十五分許，終
    因腹部左腹、腹直肌中央之肌肉出血及右腹造成腹腔內大量複合性出血引發
    出血性休克死亡；此亦經檢察官督同法醫師相驗、解剖後，鑑定屬實，並製有勘
    驗筆錄、相驗屍體證明書及解剖紀錄等附卷足憑。此外，檢察官履勘案發現場，
    在客廳桌下及客廳木椅下各發現血跡，製有履勘現場筆錄一份、現場照片十張附
    卷可參。(三)、基於前述各項事證，足見被告所坦承其於右開事實欄所載時、地，
    以普通傷害之犯意，奪下被害人胡益偉所持鐵棍後，與之互毆，以拳頭、手肘毆
    打對方之臉、胸及腿部，於被害人倒地後，還以腳踢其頭、胸及腹部，後來電召
    救護車將被害人送醫並自首等自白，應與事實相符，亦得為證據。被告雖僅以傷
    害之犯意毆打被害人，然其行為與被害人發生死亡之結果間，具有相當之因果關
    係，已至為明確；且腹部乃人體之重要部位，被害人倒地後，被告以腳踢踹其腹
    部時，在客觀上有可能預見此將危及被害人生命之安全，導致其腹腔大量出血發
    生死亡之結果。故本件事證明確，被告前開傷害人之身體，因而致人於死之犯行
    ，足可認定。本件事證明確，被告犯行堪予認定，應依法論科。
二、核被告所為，係犯刑法第二百七十七條第二項前段之傷害致死罪。被告有事實欄
    所載科處有期徒刑及執行紀錄，有臺灣臺中地方法院檢察署刑案資料查註紀錄表
    、臺灣高等法院被告全國前案紀錄表各一份在卷可按，其於前案受有期徒刑之執
    行完畢後，五年以內再犯本件有期徒刑以上之罪，構成累犯，除刑法第二百七十
    七條第二項前段所定無期徒刑之部分外，應依刑法第四十七條加重其刑。又被告
    於犯罪未發覺前，即向台中市警察局第五分局水湳派出所所長陳聖偉自首而表示
    願依法接受裁判乙節，已見前述，並核與卷內台中市警察局第五分局處理相驗案
    件初步調查報告暨報驗書、承辦警員陳聖偉製作之職務報告所載相符（見相驗卷
    第三、三十七頁），應依刑法第六十二條前段減輕其刑，並先加後減之。原審以
    被告罪證明確，依法論罪科刑，固非無見，惟查：原判決認定被告基於普通傷害
    之犯意，成立傷害致人於死罪責，於理由欄亦說明，被告如何成立此刑責，但漏
    未將被告如何能預見傷害致胡益偉死亡之結果，載明於判決事實欄，而有未洽；
    又被告奪下被害人鐵棍後，未持以重擊被害人，僅徒手予以毆打，雖造成被害人
    死亡之結果，情節尚非惡劣，事後亦電請護車載送被害人送醫救治，原審量處被
    告有期徒刑十年之刑罰，尚嫌過重。被告上訴意旨指摘原判決量刑過重，為有理
    由，原判決既有上述可議之處，自屬無可維持，應由本院撤銷改判。爰審酌被告
    之素行、犯罪之動機、目的、手段、犯罪時所受刺激、與被害人平日之關係、犯
    罪所生之危害、犯罪後態度等一切情狀，量處其刑如主文第二項所示之刑。
據上論斷，應依刑事訴訟法第三百六十九條第一項前段、第三百六十四條、第二百九
十九條第一項前段，刑法第二百七十七條第二項前段、第四十七條、第六十二條前段
，判決如主文。
本案經檢察官乙○○到庭執行職務。
中      華      民      國    九十三    年      四      月    二十一    日
                                    臺灣高等法院臺中分院刑事第七庭
                                          審判長法  官  林  榮  龍
                                                法  官  謝  說  容
                                                法  官  江錫  麟
右正本證明與原本無異。
如不服本判決應於收受送達後十日內向本院提出上訴書狀，其未敘述上訴之理由者並
得於提起上訴後十日內向本院補提理由書（均須按他造當事人之人數附繕本）。
                                                書記官  陳  振  海
中      華      民      國      九十三   年       四      月    二十二  日
附錄論罪科刑法條：
刑法第二百七十七條：
  傷害人之身體或健康者，處三年以下有期徒刑、拘役或一千元以下罰金。
  犯前項之罪因而致人於死者，處無期徒刑或七年以上有期徒刑；致重傷者，處三年
  以上十年以下有期徒刑。
                                                                        Ｉ
